臺灣臺南地方法院刑事判決　　　　　　　95年度易字第1382號
公　訴　人　臺灣臺南地方法院檢察署檢察官
被　　　告　己○○
　　　　　　庚○○
選任辯護人　顏宏斌律師
上列被告因妨害自由等案件，經檢察官提起公訴（95年度營偵字
第1005號），本院判決如下：
    主  文
己○○、庚○○均無罪。
    理  由
一、檢察官起訴意旨略以：被告庚○○與告訴人戊○○結識於小
    吃部，告訴人戊○○因急需用錢，自94年7月10日起，陸續
    簽發以到期日分別為94年7月31日、94年8月5日、94年8月11
    日，面額各為新臺幣（下同）12000元、6500元、13000元之
    3張本票，向被告庚○○借得共計31500元後，即避不見面。
    被告庚○○於95年5月6日5時30分前某時，經住於告訴人戊○○住處隔壁（即臺南縣新營市○○路620巷66號5樓之2）
    ，曾與告訴人戊○○為小吃店同事之丙○○通知告訴人戊○○確有在家後，與被告己○○搭乘由不知情之甲○○（另為
    不起訴處分）駕駛之計程車，於95年5月6日5時30分許，到
    達戊○○住處樓下，由丙○○男友乙○○（另為不起訴處分
    ）帶領被告庚○○、己○○二人至戊○○之住處門口。被告
    庚○○、己○○共同基於使告訴人戊○○行無義務之事之犯
    意聯絡，未經告訴人戊○○同意，即強行進入告訴人戊○○
    住宅後，持上開3張本票，揚言「不還錢要將人強押走」等
    語，並口出「幹你娘臭雞巴」之侮辱文字（妨害名譽部分未
    經告訴），聲稱渠等係新營市角頭 (畢雕)之兄弟等言語，
    大聲喝斥命告訴人戊○○交出身上及屋內有價值物品，告訴
    人戊○○因心生畏怖，交付經扣案之現金2800元及門號
    0000000000OKWAP英華達手機、門號0000000000皮爾卡登手
    機，及門號0000000000亞太手機（以下簡稱系爭手機）共3
    支，因認被告庚○○、己○○二人共同涉犯刑法第304條第1
    項強制罪及第306條第1項無故侵入住宅罪嫌。
二、按犯罪事實應依證據認定之，無證據不得認定其犯罪事實，
    又不能證明被告犯罪者，即應諭知無罪之判決，此刑事訴訟
    法第154條第2項、第301條第1項分別定有明文。另按告訴人
    之告訴，係以使被告受刑事訴追為目的，是其陳述是否與事
    實相符，仍應調查其他證據，以資審認，不得僅憑告訴人之
    指訴遽令被告入罪；且告訴人之指訴，須無瑕疵可指，且就
    其他方面調查，又與事實相符，始足採為認定犯罪事實之憑
    證（最高法院30年度上字第816號、52年度臺上字第1300 號
    判例意旨參照）。再按認定不利於被告之事實，須依積極證
    據，苟積極證據不足為不利於被告事實之認定時，即應為有
    利於被告之認定，更不必有何有利之證據；認定犯罪事實所
    憑之證據，雖不以直接證據為限，間接證據亦包括在內，然
    而無論直接或間接證據，其為訴訟上之證明，須於通常一般
    之人均不致有所懷疑，而得確信為真實之程度者，始得據為
    有罪之認定，倘其證明尚未達於此一程度，而有合理性懷疑
    存在時，即不得遽為被告犯罪之認定（最高法院76年台上字
    第4986號判例意旨亦可資參照）。
三、本件檢察官認被告庚○○、己○○二人共同涉犯刑法第304
    條第1項強制罪及第306條第1項無故侵入住宅罪嫌，無非以
    告訴人戊○○之指訴、證人乙○○、甲○○、丙○○等人於
    偵查時之具結證詞、本票3張，扣押書、以及贓物認領保管
    單各1份等作為主要依據。惟被告庚○○、己○○二人自警
    詢、偵訊、至本院審理中，均堅決否認有何強制或無故侵入
    住宅之犯行，辯稱：伊等於95年5月6日5時30分許，是由告
    訴人戊○○之鄰居丙○○之男友乙○○帶領至告訴人戊○○
    之房間門口，伊等有先敲門，是告訴人戊○○開門讓伊等入
    內，伊等並非強行進入，且入內後亦沒有講告訴人戊○○所
    指述之該些話語，是談完後告訴人戊○○自己同意先還現金
    2,800元，並自行交付系爭手機3支作為抵償債務之用等語。
四、經查：(1)被告庚○○與告訴人戊○○結識於小吃部，告訴人
    戊○○因急需用錢，自94年7月10日起，陸續簽發以到期日
    分別為94年7月31日、94年8月5日、94年8月11日，面額各為
    12000元、6500元、13000元之3張本票，向被告庚○○借得
    共計31,500元後，僅清償一小部分款項，尚未全數清償完畢
    等情，乃被告二人到庭所不爭執者，並經告訴人戊○○到庭
    證述屬實，復有系爭3張本票在卷可稽。(2)又被告庚○○於
    95年5月6日當天係與被告己○○搭乘甲○○駕駛之計程車，
    於上午5時30分左右，經由告訴人戊○○鄰居即丙○○男友
    乙○○引導至告訴人戊○○房間門口，此亦乃被告二人到庭
    所不爭執者，並經證人甲○○、丙○○、乙○○等人到庭結
    證屬實，亦堪信為真正。(3)此外，告訴人戊○○當天確實有
    將現金2,800元及系爭手機3支交付予被告庚○○等情，亦為
    被告二人所不爭執，核與告訴人戊○○此部分之指述相符，
    並有認領保管單1紙在卷可稽，亦堪信為真實。
五、然縱使上開三點均為真實，本件主要所應審酌之法律上爭點
    ，乃在於無故侵入住宅部分：被告二人是如何進入告訴人
    戊○○之住宅，究係如告訴人戊○○所指述是強行侵入？或
    係被告二人所辯稱是其等敲門後，由告訴人戊○○自行開門
    並同意讓其等進入？強制部分：被告二人究有無以強暴、
    脅迫等手段使告訴人戊○○行交付手機與現金之無義務之事
    、或妨害告訴人戊○○行使權利？以下茲分別析述之：
   (一)【無故侵入住宅罪部分】：
    (1)經查：告訴人戊○○於本院行交互詰問時，先於檢察官詰
      問時證稱：當天是伊打麻將回到家後，想要洗澡，洗完澡
      後，伊不知道被告等是敲門後由伊開門讓被告等進入，還
      是伊門沒有鎖，被告等自己進來，後又證稱：可能是伊開
      門，被告等趁機強行進入伊房間（本院95年5月24日審理
      筆錄第7頁參見）。嗣於辯護人詰問時，則又改稱應該是
      伊已經回到家一陣子，被告等才進來，被告等有敲門，伊
      應門時被告騙伊說是臨檢，伊就把門打開，打開時，伊不
      同意被告等進來，說到外面談，但是被告等還是強行進來
      （本院95年5月24日審理筆錄第9至10頁參見）。其對於本
      件主要爭點即被告等人究竟如何進入其住宅之過程，指述
      顯有反反覆覆、前後不一矛盾等諸多之瑕疵存在，是否可
      信且與事實相符，實非無疑。
    (2)再查：證人乙○○於本院具結證稱：伊住在告訴人戊○○
      隔壁，當天是伊女朋友丙○○叫伊在場等候並告知被告等
      告訴人戊○○之房間確切位置，其有看到被告二人敲門，
      告訴人戊○○開門，告訴人戊○○看到被告二人後，有嚇
      一跳，但沒有聽到告訴人戊○○說叫被告不可以進去，也
      沒有聽到告訴人戊○○向被告二人說「我們到外面說」這
      句話，所以被告二人就走進去，伊並沒有進入，告訴人戊○○後來有很大聲跟被告等說「沒有錢還」等語（本院95
      年5月24日審理筆錄第12至14頁參見）。此外，證人丙○○於本院亦結證稱：伊當天在房間內有聽到敲門聲，但不
      確定是否敲告訴人戊○○的門，因為告訴人戊○○家的門
      鈴壞掉，此外，便沒有聽到外面有什麼聲音，當天除了被
      告二人外，應該沒有其他的人去找告訴人戊○○等語（本
      院95年5月24日審理筆錄第19至20頁參見）。綜上，被告
      二人辯稱其當天確實有先敲門，並由告訴人戊○○親自應
      門後開門等情，自屬與證人乙○○、丙○○於本院之證詞
      情節相符，亦與告訴人戊○○前揭於辯護人詰問時所證述
      之情節版本較為相近似，應較接近於真實，而可採信。
    (3)末查，告訴人戊○○雖稱其確並未同意被告等進入其房間
      ，有說要到外面去談，然此部分除了與被告庚○○有金錢
      債務糾紛之告訴人戊○○其單一片面、且存有若干瑕疵之
      指訴外，並無其他積極具體之事證足以證明被告二人確有
      如起訴書所載之無故侵入住宅之犯行，其證明自難謂已達
      一般人可確信其為真實亦即已超越合理懷疑之程度。
   (二)【強制罪部分】：
      經查：告訴人戊○○於本院行交互詰問時證稱：當天被告
      等進來後，就叫伊要還錢，看伊身上有何東西要給被告，
      被告己○○還說「不還錢要將人強押走」、被告庚○○則
      說「看伊身上有什麼值錢的東西」、乙○○則說「伊是畢
      雕的小弟」，伊心生畏懼才把2,800元及手機3支交給被告
      庚○○，被告等有說手機要作抵債用，伊沒有馬上報警，
      其他人走了之後，現場還有被告庚○○留下來在伊家中吃
      東西，後來伊趁機跑走詢問結果並沒有「畢雕」的小弟這
      件事，當天晚上才去報警。（本院95年5月24日審理筆錄
      第7至8頁參見）。然證人乙○○於本院具結後卻證稱：當
      天伊並未進入告訴人戊○○之屋內、亦未參與被告二人討
      債之過程，核與被告二人之辯解相符，且乙○○遭告訴人
      戊○○告訴妨害自由案件部分，亦經臺灣臺南地方法院檢
      察署檢察官採信其辯解而為不起訴處分確定，此有該署檢
      察官95年度營偵字第1005號不起訴處分書在卷可稽，故告
      訴人戊○○就本件另一主要爭點即被告二人如何對其施強
      暴、脅迫之強制行為部分，其指述亦非無瑕疵可指，是否
      與事實相符，仍非無疑，故此部分亦除了與被告庚○○有
      金錢債務糾紛之告訴人戊○○其單一片面、且存有若干瑕
      疵之指訴外，亦無其他積極具體之事證足以證明被告二人
      確有如起訴書所載之強制犯行，其證明亦難謂已達一般人
      可確信其為真實亦即已超越合理懷疑之程度。
六、除此之外，本院復查無其他任何積極具體證據，足以證明被
    告二人確有公訴人所指之強制以及無故侵入住宅等犯行，本
    件被告二人之犯行既均屬不能證明，依前開法律規定及判例
    意旨，自均應依法諭知被告二人無罪之判決。
七、據上論斷，應依刑事訴訟法第301條第1項，判決如主文。
本案經檢察官丁○○到庭執行職務
中　　華　　民　　國　　96　　年　　6 　　月　　7 　　日
　　　　　　　　　刑事第十庭  審判長法　官  陳欽賢
                                    法  官  陳賢德
                                    法  官　林臻嫺
以上正本證明與原本無異。
如不服本判決，應於收受送達後10日內向本院提出上訴書狀（應
附繕本）。
                                    書記官  許悉愛
中　　華　　民　　國　　96　　年　　6 　　月　　7 　　日
